臺灣高等法院刑事判決　　　　　　　　　　　　　　　九十三年度上易字第五一號
　　上　訴　人　臺灣桃園地方法院檢察署檢察官
　　被　　　告　甲○○
右上訴人因被告毀損案件，不服臺灣桃園地方法院九十年度簡上字第一八三號，中華
民國九十二年十一月五日第一審判決（聲請簡易處刑判決案號：臺灣桃園地方法院檢
察署八十九年度偵字第一四七七一號），提起上訴，本院判決如左：
    主  文
上訴駁回。
    理  由
一、聲請簡易判決處刑意旨略以：被告甲○○明知桃園縣八德市○○段二二六之一（
    經查應係二二六之二之誤載）地號土地及同段二四二地號土地間，有田埂區隔，
    並二二六之二地號鄰近二四二地號土地，已為二二六之二地號土地共有人丙○○
    （本院經查應係丙○○之母親乙○○○之誤載）圍起三角地塊供種菜之用，竟於
    民國八十九年七月三十日上午十一時許，僱請不詳姓名之人駕駛挖土機，將上開
    兩筆土地間之田埂毀損、上開二二六之二地號上所種植之蔬菜破壞，致令不堪用
    ，因認被告涉有刑法第三百五十四條之普通毀損罪嫌云云。
二、按認定不利於被告之事實，須依積極證據，苟積極證據不足為不利於被告事實之
    認定時，即應為有利於被告之認定，更不必有何有利之證據。又告訴人之告訴係
    以使被告受刑事訴追為目的，是其陳述是否與事實相符，仍應調查其他證據以資
    審認。（最高法院三十年度上字第八一六號；五十二年度台上字第一三００號判
    例參照）。另刑法第三百五十四條毀損罪，以行為人有毀壞同法第三百五十二條
    、第三百五十三條以外之他人之物、或使之喪失效用之故意，為成立要件，如行
    為時主觀上欠缺上開故意，縱於客觀上有毀損他人之物、或使之喪失效用，自難
    以該罪相繩。換言之，刑法上僅處罰故意犯，若於過失犯之情形，即殊難以該罪
    相繩。
三、訊據被告甲○○固承認有僱工於右述時、地駕駛挖土機開挖整地之事實，然堅決
    否認有何故意毀損犯行，並辯稱：其僱用挖土機老闆鄭世宗整地鋤草，本案乃於
    第二天施工時發生，當時其並未在現場，其於施工前即指示鄭世宗不可越界侵害
    鄰地之權益，孰料因現場田埂附近長滿雜草，致使當時駕駛挖土機之楊盛宗不小
    心挖到靠近水溝處吳老太太（指告訴人乙○○○）種韭菜的菜圃及田埂，不過其
    事前即有交待鄭世宗，現場之雜草才可以剷除，菜不可以挖，並不可毀損鄰地之
    田埂，其只是要整地而已，並沒有毀損之犯罪故意，本案純粹是民事糾紛而已等
    語。
四、經查本件告訴人指訴被告甲○○涉有右揭毀損罪嫌，無非係以告訴代理人丙○○
    之指述、證人彭月嬌、何順隆之證詞與現場錄影帶一捲、翻拍照片八張、土地所
    有權狀影本、地籍圖三紙等為據。
五、經查：（一）桃園縣八德市○○段二二六─二、二四二、二三三─一地號土地相
    毗鄰，其中二四二地號土地係吳祥爐、張庭瑄、吳金陵、丙○○、吳餘、鍾吳
    丹、姚吳月娥等七人所共有，吳祥爐、張庭瑄、吳金陵持分為二十七分之十四，
    丙○○、吳餘持分為三分之一，鍾吳丹、姚吳月娥持分各為二十七分之二，吳
    祥爐係被告弟弟，張庭瑄是被告之妻，吳金陵之持分經法院於八十九年六月一日
    拍賣由被告取得，而二二六─二地號土地則係告訴人乙○○○與案外人黃丁、黃
    順、黃品、黃榮盛、黃萬得共有，告訴人乙○○○持分為七十分之三十五各情，
    均已據被告、告訴代理人丙○○陳述甚詳，且為被告所不否認，並有土地所有權
    狀影本二紙、土地籍影本二紙、土地登記謄本影本一份、分割圖一份在卷足稽；
    而予上開二四二號予二三三─一號二筆土地相接處之二二六─二地號土地上有田
    埂為界，告訴代理人丙○○一家人在毗鄰二四二地號之二二六─二地號土地上有
    種植稻田，另告訴人陳吳玉蘭在鄰接二四二地號土地處種植蔬菜一節，亦據告訴
    代理人丙○○與證人何順隆、彭玉嬌陳述甚詳，且被告於八十九年十月二十七日
    偵查及九十年四月九日、九十年十二月三日原審調查時亦稱二二六─二地號與二
    四二地號相接處有田埂，並有告訴人乙○○○種植蔬菜之菜圃。被告於本院訊問
    及審理時則供稱：其原來就知道有人在該地種菜，後來才知道菜是乙○○○所種
    植等語。（二）挖土機司機即證人楊勝宗於八十九年七月三十日上午十一時起至
    上址二四二地號土地開挖整地將毗鄰二二六─二地號之田埂、菜園剷平挖壞之情
    ，已據告訴代理人丙○○指述甚詳，且為被告於八十九年十月二十七日偵查、九
    十年四月九日原審調查時、本院訊問及審理時所是認，並有現場照片八紙在卷可
    稽，被告坦稱係其僱請證人楊勝宗至二四二地號土地開挖整地，然而歷次於原審
    、本院調查及審理時均稱「：我挖自己的土地，我告訴證人土地是我的，請他們
    將草除掉，菜不要挖。我請證人除草整地，挖到的部分是我的土地：我僱請他們
    來整沒種稻的那一邊：我的土地上全部雜草，種稻的另一邊土地全部都是我們的
    ：」（九十年四月九日原審調查）、「：我告訴他只要是長草的地方都要把草剷
    除、整平：現場長滿草，田埂看不清楚，蔬菜是長在水溝旁邊，有看到，不過我
    有交待鄭世宗草才可以剷除，蔬菜不可以挖：」（九十年十二月三日原審調查）
    、「：第一天我就交待好範圍，是告訴鄭世宗，但第二天我沒有去現場：有田埂
    ，但長滿雜草看不清楚，靠近水溝處有吳老太太種韭菜的菜圃，我有交待鄭先生
    不要挖到田埂及吳太太種韭菜處：」（九十二年六月十六日原審調查）、「：菜
    圃是工人不小心挖壞：」（九十二年九月二十四日原審調查）、「這塊共有地之
    界址不清楚，沒有實地測量，該土地以前我向一位吳老太太買的，他在該地蓋鐵
    皮屋，並填高起來，後來因為要過戶，所以把該地上的鐵皮屋拆掉，至於該地上
    種菜，是何人種的，是後來才知道，我們也有去向告訴人道歉，也願意賠償他們
    ，我們確實有挖到田埂，但田埂是屬於二四二地號，長了很多草，楊勝宗去施工
　　時可能沒有看清楚，不小心挖到的。楊勝宗所講的老板是鄭世宗，我並沒有與楊
　  勝宗對談過，我有告訴鄭世宗說菜不要挖到，有草的地方除草就好了，我僱工目
    的是要除草」等語（本院九十三年二月九日訊問筆錄及本院審理筆錄）等語。
六、檢察官上訴指稱：被告雖辯稱其只是要整地，並無犯罪故意云云，但其於案發現
    場當時經告訴人之代理人制止，並告知已經毀損告訴人之田埂及菜圃，但被告卻
　　仍執意指示工人施用強行繼續毀損，原審就之未為查考，已有違誤；又證人楊勝
　  宗受僱於被告，應是聽命於被告，如無被告囑咐，豈會亂挖；再者，告訴人土地
    與被告整地之土地間分隔明顯，工人當時在挖土機上作業，高坐其上，殊無看不
　　清兩地分界之理；又被告動工整地之前，不事先鑑界，事後再藉詞並無故意超挖
　  毀損告訴人之菜圃，顯不可採云云。告訴代理人並指稱：被告有犯罪的故意，在
    錄影帶在二十九秒到三十秒時楊盛宗有講說「你在照什麼」，五十三秒到五十四
    秒之間，還說「你再照我還是這樣」，並還辱罵我，一分十四秒被告才出現在畫
　　面裡面等語，並庭呈ＶＣＤ一片及現場照片附卷。惟查：本案乃負責駕駛挖土機
  　進行整地之楊盛宗，於第二天施工過程中挖損到告訴人之田埂及種植蔬菜之菜圃
    ，於楊盛宗挖毀上揭田埂及菜圃時，被告及挖土機之老闆鄭世宗當時並未在現場
    等情，不惟經被告迭次供述在卷，且為告訴代理人所是認，參據告訴代理人所提
    出之上揭ＶＣＤ一片及現場照片內容以觀，被告上揭辯解堪信為實在。另參酌證
    人鄭世宗、楊勝宗於原審調查時亦均證稱「：他（指被告）用手指這些地是我的
    ，長草的部分：（被告有無具體告訴你指明特定位置種的菜不能除？）有，但我
    的司機沒注意到：」（九十年四月九日原審調查，鄭世宗）、「：甲○○請我過
    去整地，我叫怪手司機楊勝宗到現場整地：甲○○有帶我到現場：大概告訴我們
    整地範圍：（當初到現場時，有無看到田埂與菜圃？）有：（甲○○有無告訴你
    不可以挖到田埂與菜圃？）有：我當初有交待怪手司機不要動到地主地的範圍，
    甲○○當初有交待：」（九十一年一月二十一日原審調查，鄭世宗）、「：以口
    頭告訴我以土地界址為範圍：交待整地時不要將別人的田埂跟菜圃弄壞，我也有
    交待楊勝宗不要弄壞別人的田埂及菜圃：」（九十二年六月十六日原審調查，鄭
    世宗）、「：是老闆（指證人鄭世宗）告訴我，不是被告。老闆說草除掉，老闆
    用手指示範圍：老闆說除到田埂邊，沒說要將田埂挖掉。我挖時，因為草長得漂
    亮，我沒看清楚田埂的位置：老闆說挖到種稻的地方，稻子不要挖，我有看到鄰
    地上種稻及一小部分的菜，我挖時因為草長的很漂亮，所以挖到了：」（九十年
    四月九日原審調查，楊勝宗）、「：他吩咐我不要挖到別人的菜圃及稻子：我不
    是故意的，現場草長的很漂亮，沒有看到，就挖到田埂及菜圃，至於稻田部分我
    就很注意沒去挖到：他有指出位置，另外一邊就是對方的稻田，我沒有挖到對方
    的稻田：」（九十一年二月二十五日本院調查，楊勝宗）、「：範圍是鄭先生告
    訴我，甲○○是向我老闆鄭世宗交待施工範圍：（在施工前鄭世宗是否有交待你
    不要將別人的田埂跟菜圃弄壞？）有，說田埂不要弄壞，但現場長滿雜草，也沒
    有看見有菜圃：」（九十二年六月十六日原審調查，楊勝宗），核與被告前開所
    辯相符。而據告訴代理人丙○○於九十年四月九日、九十年十二月三日原審調查
    及本院訊問時指稱「：當時只有司機在挖，我與母親馬上阻止：」、「：當初去
    制止時沒有發現到他，是從派出所趕回去拿Ｖ八拍攝時有看到甲○○：」，已如
    前述，綜上可知證人楊勝宗於前述時、地在現場操作挖土地機時被告並未在場至
    明。又告訴代理人雖指稱：「田埂有三十公尺長，我們有阻止，但司機說是他只
    聽老闆指示，我母親說至少等菜長高，司機仍繼續挖：」等詞，指稱係被告指示
    挖土機司機破壞田埂及菜圃，然查被告於案發當時並未在現場，已如前述，又查
    被告堅決否認曾指示楊勝宗破壞前揭田埂及菜圃，並陳稱：其之前不認識楊勝宗
    ，且未曾與楊勝宗談到本案工程施工的事，本案工程之進行，其只有與鄭世宗接
    觸，未曾與楊盛宗談論工程施工之事等語，雖查證人鄭世宗與楊勝宗於原審九十
    一年元月二十一日、同年二月二十五日訊問時曾先後證稱被告有在工程進行之前
    一天指示施工之範圍云云，與被告前揭所辯有所不符，但查證人鄭世宗、楊勝宗
    均證稱：被告有交代不可侵越或毀損鄰地，本案可能因田埂附近雜草過高，遮注
    視線，加以怪手施工之動作太大，所以不小心挖到鄰地之田埂及菜圃等語。另查
    楊勝宗於原審上揭訊問期日亦陳稱其老闆為鄭世宗，因此告訴代理人所稱楊勝宗
    之老闆就是被告云云，並非足採。綜上，告訴代理人指稱被告指示楊勝宗挖損上
    揭田埂及菜圃，並非無疑。
七、又根據卷附之現場照片八紙所示，現場稻田未遭壞，稻田旁之土地已經開挖剷平
    ，告訴代理人丙○○亦均係稱「：他是僱請挖土機將二二六─二及二四二號農田
    上雜草剷除，並在二四二號土地挖洞將雜草埋洞再填平。且將二二六─二號農田
    稻作旁田埂及我母親種植蔬菜破壞：」（八十九年八月十四日警訊）、「：劃線
    地方原是土埂被破壞，右下方保留一小塊地方被破壞：」（八十九年十月二十七
    日偵查）等，指稱二地相接處之田埂及菜圃遭破壞等情，渠於本院訊問期日則指
    稱：楊盛宗不可能不小心挖到田埂，當時渠有阻止楊盛宗，楊盛宗說他只聽老闆
    的，當時楊盛宗已將田埂挖壞了，但楊盛宗不理會渠之阻止繼續將菜圃挖毀云云
    （本院九十三年二月九日訊問筆錄），渠於審理期日復指稱：本案經毀損之菜圃
    經實際丈量後，發現邊長分別為十二公尺、十五公尺、十三公尺，面積約為七十
    八平方公尺，約等於二十三坪等語（本院審理筆錄）。惟證人楊勝宗否認有毀損
    田埂、菜圃之故意，且一再證稱係依證人鄭世宗之指示在現開挖整地，鄭世宗及
    被告均曾吩咐不要挖到田埂、菜圃，而證人鄭世宗亦證稱被告有吩咐不要挖到田
    埂、菜圃；由於八德市○○段二四二地號土地被告有二十七分之十四持分，該土
    地上確係雜草叢生，被告僱請挖土機司機至上址二四二地號土地剷除雜草，亦屬
    事理之常，顯難遽此謂被告有毀損之故意。再者，告訴代理人於原審審理時曾稱
    「：田埂內沒有草，但是被告整地緊接我們部分雜草大概有超過人的高度，田埂
    以內屬於我家的稻田跟蔬菜當然沒有草：從我家的地看過去，看得到（田埂），
    從被告整的地方看過去看不到，因為草長的太高：」（九十二年十月二十二日原
    審審理筆錄）等，與證人何順隆、彭月嬌於八十九年十一月六日偵查中證述「：
    那塊地一直都在種稻，緊接這一塊是草：」等相符，從而證人楊勝宗稱「：草長
    的很漂亮：沒看清楚田埂位置：沒注意到是菜，所以挖到：」、「：不是故意，
    現場草長的很漂亮，就挖到田埂及菜圃：」等詞應可採信。至於告訴代理人丙○
    ○指陳「：田埂有三十公尺長，我們有阻止，但司機說是他只聽老闆指示，我母
    親說至少等菜長高，司機仍繼續挖：」等詞，指稱係被告指示挖土機司機破壞田
    埂、菜圃，惟查該所稱：「老闆」乃指鄭世宗而言，並非指被告，已如前述；又
    查證人楊勝宗否認有毀損田埂、菜圃之故意，且一再證稱係依證人鄭世宗之指示
    在現場開挖整地，鄭世宗亦吩咐不要挖到田埂、菜圃，而證人鄭世宗亦證稱被告
    有吩咐不要挖到田埂、菜圃，亦如前載；又參酌被告於八十九年七月二十六日以
    吳祥爐、張庭瑄名義寄存證信函予告訴代理人丙○○、吳餘告知將於八十九年
    八月上旬前往八德市○○段二二二六─一地號毗鄰之同段二四二、二三三、二三
    三─一地號土地填土整地，並於八十九年八月中旬申請八德市調解委員會調解分
    割事宜，請丙○○、吳餘出席參加之情，此有存證信函一紙在卷可稽，衡諸常
    情，被告鮮會僱工故意破壞鄰地田埂、菜圃而使分割事宜徒生紛爭，益徵被告前
    開所辯可採。
八、綜上事證，尚無法僅憑聲請簡易判決處刑意旨前述所據，即認定被告有上開毀損
    罪嫌，此外本院復查無其他積極證據足資證明被告有公訴人所指之犯行，自應為
    被告無罪之諭知。綜上原審法院合議庭，撤銷簡易庭對被告所為違誤之有罪判決
    ，並更為被告無罪之第一審判決，於法自屬正確。檢察官循告訴人之請求，執前
    詞上訴指摘原判決有所失當，並無理由，應予駁回。
九、據上論斷，應依刑事訴訟法第三百六十八條，判決如主文。
本案經檢察官沈世箴到庭執行職務。
中　　　華　　　民　　　國　　九十三　　年　　　三　　　月　　　十　　　日
                              臺灣高等法院刑事第九庭
                                  審判長法  官　李　文　成
                                        法  官　官　有　明
                                        法  官　周　盈　文
右正本證明與原本無異。
不得上訴。
                                        書記官　余　姿　慧
中　　　華　　　民　　　國　　九十三　　年　　　三　　　月　　　十　　　日
